臺灣新竹地方法院刑事判決　　 　　　　 96年度交訴字第65號
公　訴　人　臺灣新竹地方法院檢察署檢察官
被　　　告　甲○○
上列被告因過失致死案件，經檢察官提起公訴（95年度偵字第25
15號），被告於本院準備程序進行中，先就被訴事實為有罪之陳
述，經本院合議庭裁定由法官獨任進行簡式審判程序，本院判決
如下：
    主    文
甲○○因過失致人於死，處有期徒刑陸月，如易科罰金，以新臺
幣壹仟元折算壹日；減為有期徒刑月，如易科罰金，以新臺幣
壹仟元折算壹日。緩刑貳年。
    犯罪事實
一、甲○○於民國96年2月2日20時20分許，騎乘車號MWM-631號
    重機車由南往北方向，沿新竹市○○路北上車道慢車道行駛
    至竹光路95巷口時，適有行人周雪妹在該巷口徒步橫越竹光
    路北上車道慢車道。雖周雪妹在設有劃分島之路段不得穿越
    道路，然甲○○仍應隨時注意車前狀況，以採取適當之煞車
    或閃避等安全措施，且依當時天氣晴、夜間有照明，於市區
    ○○道路四岔路之慢車道上，路面乾燥無缺陷，道路上無障
    礙物，視距良好，且無其他情事不能注意，竟未及時注意行
    人周雪妹穿越慢車道，致其騎乘之機車擦撞周雪妹，造成周
    雪妹倒地後，受有頭部外傷合併腦挫傷、急性硬腦膜下出血
    及顱內出血，經緊急送往國軍新竹地區醫院附設民眾診療服
    務處急救後，於96年2月3日接受開顱取血塊及腦室外引流手
    術治療，延至同月9日9時50分許仍不治死亡。甲○○於肇事
    後，在有偵查犯罪職權之機關或公務員尚不知何人為肇事者
    前，即向據報前來處理之新竹市警察局第一分局警員徐孟文
    坦承騎重機車肇事自首而接受裁判。
二、案經甲○○向新竹市警察局第一分局自首及臺灣新竹地方法
    院檢察署檢察官據報相驗、死者周雪妹之配偶秦宗喜告訴後
    偵查起訴。
    理　由
一、本件被告甲○○所犯為死刑、無期徒刑或最輕本刑為3年以
    上有期徒刑以外之罪，其於準備程序中就被訴事實為有罪之
    陳述，經法官告知簡式審判程序之旨，並聽取公訴人之意見
    後，依刑事訴訟法第273條之1第1項規定，合議庭裁定由受
    命法官獨任進行簡式審判程序，合先敘明。
二、前揭犯罪事實，業據被告甲○○於偵查、本院準備程序及簡
    式審判時坦承不諱（見96年度相字第88號相驗卷宗第23、24
    頁、本院卷第27、37頁）。
  (一)核與證人即被害人周雪妹之夫秦宗喜於警詢、偵查時指訴：
    被害人周雪妹是他的太太，被害人周雪妹於案發當晚7時左
    右出門，去參加社區活動，事故發生時，被害人周雪妹應是
    要返家等語（見上開相驗卷宗第7、24頁）
  (二)查被告甲○○騎乘重機車與穿越馬路之被害人周雪妹發生擦
    撞，致被害人周雪妹倒地一情，業據被告甲○○坦認屬實（
    見本院卷第27、40頁）；另觀之現場所拍攝之被告甲○○騎
    乘之重機車照片所示，該部重機車之右前側有擦痕等情，有
    車損照片附卷足稽（見上開相驗卷21頁）；由此已足證明被
    告甲○○所騎乘之重機車應係右前側擦撞被害人周雪妹，是
    認被告甲○○未注意車前狀況亦為肇事因素，此據臺灣省竹
    苗區車輛行車事故鑑定委員會鑑定意見書認被害人周雪妹在
    劃有分向限制線路段穿道路未注意左右來車為肇事主因，被
    告甲○○駕駛重機車行經無號誌路口未注意車前狀況為肇事
    次因一情，則有臺灣省竹苗區車輛行車事故鑑定委員會96年
    8月6日竹苗鑑960371字第0965302620號函所附鑑定意見書（
    見本院卷第6至9頁）1份在卷可佐，應信屬實。
  (三)按汽車行駛時，駕駛人應注意車前狀況及兩車併行之間隔，
    並隨時採取必要之安全措施，道路交通安全規則第94條第3
    項分別定有明文；被告甲○○騎乘重機車行駛於道路上自應
    遵守上開道路交通安全規則之規定；另依道路交通事故調查
    報告表所示，事發當時情形天氣晴、夜間有照明，於市區○
    ○道路四岔路之慢車道上，路面乾燥無缺陷，道路上無障礙
    物，視距良好（見同上相驗卷第11頁），並無不能注意之情
    形，被告甲○○駕騎乘重機車行經肇事路段，竟疏於注意被
    害人周雪妹穿越車道，撞擊後送醫仍不治死亡，被告顯有過
    失。
  (四)另被害人周雪妹因車禍倒地後受有頭部外傷合併腦挫傷、急
    性硬腦膜下出血及顱內出血，經緊急送往國軍新竹地區醫院
    附設民眾診療服務處急救後，於96年2月3日接受開顱取血塊
    及腦室外引流手術治療，延至同月9日9時50分許仍不治死亡
    等情，有國軍新竹地區醫院附設民眾診療服務處診斷證明書
    1紙在卷足參，另經檢察官督同法醫檢驗員相驗屬實，有臺
    灣新竹地方法院檢察署檢察官勘驗筆錄、相驗屍體證明書、
    法醫室驗斷書各1份存卷足憑（見同上相驗卷第13、22至40
    頁）。而被害人周雪妹遭被告甲○○所騎乘重機車擦撞倒地
    後，受有上揭之傷害，因頭部鈍力損傷，送醫不治死亡，是
    認被告甲○○過失行為與被害人周雪妹死亡間，應有相當因
    果關係。
  (五)此外，復有新竹市○○○道路交通事故現場圖、道路交通事
    故調查報告表(一)(二)、舉發違反道路交通管理事件通知單、現
    場照片（見同上相驗卷第10至12、19至21頁）等資料在卷足
    資佐證，本案事證明確，被告甲○○過失致人於死犯行堪以
    認定，應依法論科。
三、論罪科刑部分：
  (一)核被告甲○○所為，係犯刑法第276條第1項之過失致人於死
    罪。
  (二)被告甲○○於本件犯罪未發覺前，已向前往車禍現場處理之
    警員承認為肇事人，自首而接受裁判，此有徐孟文警員出具
    之新竹市○○○道路交通事故肇事人自首情形紀錄表1紙可
    憑（見上開相驗卷第15頁），依刑法第62條前段之規定減輕
    其刑。
  (三)爰審酌被告甲○○並無前科，有臺灣高等法院被告前案紀錄
    表1 份可佐，素行良好，在本案過失情節較輕為肇事次因，
    惟造成被害人周雪妹死亡之結果，對其家屬造成無可彌補之
    創傷，幸於事故發生後，被告甲○○主動聯繫救護車輛至現
    場救治被害人周雪妹，嗣有至醫院探視被害人周雪妹傷勢治
    療情形，於被害人周雪妹不幸逝世後，親自將奠儀、花圈送
    至殯儀館，且於本院96年10月16日準備程序時，與被害人家
    屬以新臺幣（下同）50萬元達成和解，除當庭交付8 萬8千
    元予被害人家屬秦宗喜收受外，所餘款項分期支付，被害人
    周雪妹因穿越馬路，亦與有過失，兼衡被告甲○○犯後尚能
    坦承犯行，態度良好、暨其素行、生活狀況、智識程度等一
    切情狀，量處如主文所示之刑，並諭知易科罰金之折算標準
    。
  (四)又被告甲○○犯罪在96年4月24日以前，合於中華民國九十
    六年罪犯減刑條例第2條第1項第3款之規定，且無該條例第3
    條規定不予減刑之情形，爰就其上開所為之犯行，減其刑期
    2 分之1。
  (五)末查被告甲○○前未曾受有期徒刑以上刑之宣告，素行良好
    ，有臺灣高等法院被告全國前案紀錄表1紙在卷可稽，已如
    前述，其犯後坦承犯罪，態度良好，且與被害人家屬秦宗喜
    達成和解，被害人家屬秦宗喜並當庭陳明對於給予被告甲○
    ○緩刑之自新機會並無意見，本院認被告甲○○經此偵、審
    教訓應知所警惕，當無再犯之虞，因認對被告甲○○所處之
    刑，以暫不執行為適當，爰併宣告緩刑2年，以期自新。
據上論斷，應依刑事訴訟法第273條之1第1項、第299條第1項前
段，刑法第276條第1項、第62條前段、第41條第1項、第74條第1
項第1款，刑法施行法第1條之1，中華民國九十六年罪犯減刑條
例第2條第1項第3款、第7條，判決如主文。
本案經檢察官陳麗芬到庭執行職務。
中　　華　　民　　國　　96　　年　　10　　月　　30　　日
                     交通法庭法  官  劉兆菊
以上正本證明與原本無異。
如不服本判決應於收受本判決後10日內向本院提出上訴書狀，上
訴書狀應敘述具體理由。上訴書狀未敘述上訴理由者，應於上訴
期間屆滿後20日內補提理由書狀於本院 (均須按他造當事人之人
數附繕本 )「切勿逕送上級法院」。
中　　華　　民　　國　　96　　年　　10　　月　　30　　日
                             書記官  蕭汝芳
附錄本案論罪科刑法條全文
中華民國刑法第276條第1項
（過失致死罪）
因過失致人於死者，處 2 年以下有期徒刑、拘役或 2 千元以下
罰金。
